【裁判字號】    97,交聲,1686
【裁判日期】    970930
【裁判案由】    違反道路交通管理處罰條例聲明異議
【裁判全文】
臺灣臺北地方法院交通事件裁定        97年度交聲字第1686號
原處分機關  臺北市交通事件裁決所
異  議  人
即受處分人  乙○○
上列異議人因違反道路交通管理處罰條例案件，對於臺北市交通
事件裁決所民國97年6 月27日所為之裁決處分（原處分案號：北
市裁二字第裁22-C00000000號）聲明異議，本院裁定如下：
    主  文
異議駁回。
    理  由
一、原處分機關臺北市交通事件裁決所以異議人乙○○於民國97
    年6月7日20時25分許，騎車號BJD-376 號重型機車，在臺北
    縣三峽鎮○○路與學成路之有燈光號誌管制之交岔路口闖紅
    燈，而為警以異議人有違反道路交通管理處罰條例第53條第
    1 項規定之行為，予以當場掣單舉發。嗣異議人於舉發通知
    單上所載之應到案日期前（即97年6 月22日前）提出申訴，
    經原處分機關認為無理由，乃依上開條例第53條第1 項、第
    63條第1項第3款及違反道路交通管理事件統一裁罰基準表之
    規定，裁罰異議人新台幣（下同）1,800元，並記違規點數3
    點。
二、聲明異議意旨略以：本人由國學街右轉國慶路，因國學街正
    對著紅綠燈的側面，無法看見號誌，學成路上的紅綠燈也被
    學成路上「大英博物館」住宅的招牌擋到而看不到，員警所
    在的位置看不到國學街，只能由學成路與國慶路口之號誌判
    斷為紅燈或綠燈，員警誤判我闖紅燈，實為右轉，且我是臺
    北人，去三峽找女朋友，對路況並不熟悉，我從來沒有闖紅
    燈，這次實為號誌設計不良所致等語。
三、按汽車駕駛人，行經有燈光號誌管制之交岔路口闖紅燈者，
    處新台幣1,800元以上5,400元以下罰鍰，道路交通管理處罰
    條例第53條第1 項定有明文；而有第53條之情形者，並記違
    規點數3 點，亦為同條例第63條第1項第3款所明定。本件異
    議人對於其於上開時間騎車號BJD-376 號重型機車行經前開
    地點並為警舉發闖紅燈之事實並不爭執，惟以前開情詞為辯
    。然查：證人即當時舉發本件違規之臺北縣政府警察局三峽
    分局三峽派出所員警甲○○於本院訊問時證稱：當天我們有
    4 個員警在當地服取締酒駕勤務，我們是在三峽鎮○○路、
    學成路口執勤，我們站的位置是在國慶路上，距離上開路口
    約3、40 公尺，我看到異議人騎乘機車從國學街右轉後，並
    沒有在停止線前停下來，而是直接越過停止線後直行闖越紅
    燈，異議人所行駛的國學街並沒有任何號誌燈，異議人可以
    隨時右轉，但是異議人右轉後，必須遵照國慶路上的號誌燈
    行駛，當時異議人從國學街右轉後不遠處有停止線，當時國
    慶路的號誌燈為紅燈，但異議人仍然直行闖越紅燈等語（證
    人甲○○於本院97年8 月26日到庭證述之路名有誤，業經於
    97年9 月25日本院訊問時到院更正關於路名之證述內容），
    並提出現場照片6 張、現場圖（如附件）附卷可稽，證人既
    為依法執行職務之公務員，與異議人又夙無嫌隙，其公正執
    法應可期待，若非確有違規情事，實無設詞誣攀之理。又警
    察舉發交通違規行為，並不以照片或錄影為必要之證明方法
    ，若強求各種交通違規行為均需以照片或錄影為其裁罰依據
    ，事實上殆不可行，蓋諸多違規行為之發生難以預期，違規
    狀態稍縱即逝，如闖紅燈（在未設置闖紅燈自動照相儀器之
    處所）；未戴安全帽之騎士見警攔查，隨即戴上安全帽；未
    繫安全帶之汽車駕駛見警攔查，隨即繫上安全帶等情形，根
    本無法期待此類違規行為均須照相或錄影為證，是本件縱然
    未有照相或錄影存證，亦不影響本件異議人有於前開時、地
    違規闖紅燈之違規事實的認定。至異議人辯稱其無法看見號
    誌燈云云，然按人民違反法律上之義務而應受行政罰之行為
    ，法律無特別規定時，雖不以出於故意為必要，仍須以過失
    為其責任條件。但應受行政罰之行為，僅須違反禁止規定或
    作為義務，而不以發生損害或危險為其要件者，推定為有過
    失，於行為人不能舉證證明自己無過失時，即應受處罰（司
    法院大法官會議釋字第275 號解釋意旨參照）。本件異議人
    由國學街右轉行駛於學成路後，隨即面臨學成路與國際路口
    ，於進入路口前之學成路上，其地面並繪有停止線，表示該
    路口係設有號誌之交岔路口（參見道路交通標誌標線號誌設
    置規則第170條第1項規定），異議人自應即時注意該路口號
    誌變換情形，且依證人甲○○所提現場照片所示，異議人
    由國學街右轉行駛於學成路後，在前開學成路停止線右前方
    路旁，即豎立有直立式紅綠燈號誌，異議人騎機車行駛於道
    路，對於道路上之相關道路交通標誌、標線、號誌等，自均
    有注意之義務，縱如異議人所辯其對於當地路況不熟等語，
    亦能依憑上開號誌以定行止，其未予注意而逕行通過上開交
    岔路口，自難解免其闖紅燈之行政秩序罰責，是異議人執此
    而請求免罰，亦難謂有據。
四、綜上所述，異議人上開所辯，均無足採。從而原處分機關依
    道路交通管理處罰條例第53條第1項、第63條第1項第3 款及
    違反道路交通管理事件統一裁罰基準表之規定，裁處1,800
    元罰鍰，並記違規點數3 點，經核於法並無不合，異議人之
    異議為無理由，應予駁回。
五、據上論斷，應依道路交通管理處罰條例第87條第2 項，道路
    交通案件處理辦法第19條，裁定如主文。
中    華    民    國    97    年    9     月    30    日
                  交通法庭      法  官  李明益
以上正本證明與原本無異。
如不服本裁定，應於裁定送達後5日內向本院提出抗告狀。
                                書記官  劉穗筠
中    華    民    國    97    年    10    月    3     日


司法院資訊處製作；財團法人民間司法改革基金會備份。
